臺灣臺中地方法院刑事判決　　　　　　　99年度訴字第2033號
公　訴　人　臺灣臺中地方法院檢察署檢察官
被　　　告　郭以平
選任辯護人　郭隆偉律師
上列被告因違反毒品危害防制條例案件，經檢察官提起公訴（99
年度偵字第11878 、12918 號），本院判決如下：
    主    文
郭以平販賣第二級毒品，處有期徒刑柒年陸月。未扣案之販賣第
二級毒品所得新臺幣柒仟伍佰元沒收之，如全部或一部不能沒收
，以其財產抵償之。
    犯罪事實
一、郭以平（綽號「阿一」、「一哥」）明知甲基安非他命屬毒
    品危害防制條例第2 條第2 項第2 款所定之第二級毒品，依
    法不得持有、販賣，於民國99年3 月13日星期六22時38分許
    ，在臺中市○○區○○路一段388 號附近，接獲潘晉安以00
    00000000號行動電話撥打至其使用之0000000000號行動電話
    （該行動電話及SIM 卡均為郭以平之友人所有），表示欲購
    買第二級毒品甲基安非他命1 錢，並約在潘晉安位於臺中市
    ○區○○○街79號5 樓之14租屋處交易後，竟意圖營利，基
    於販賣第二級毒品甲基安非他命以牟利之犯意，允諾前往潘
    晉安租屋處交易。潘晉安因從事傳播業，於星期六夜間需上
    班，於同日22時48分、23時8 分、23時39分及23時55分許，
    以其使用之0000000000號及0000000000號行動電話，再度撥
    打0000000000號電話，催促郭以平儘速前往。郭以平於翌日
    （3 月14日）0 時許，在潘晉安位於臺中市○區○○○街79
    號5 樓之14租屋處內，將第二級毒品甲基安非他命1 包，以
    新臺幣（下同）7,500 元價格售予潘晉安，並收取價金完成
    交易。潘晉安取得該包毒品甲基安非他命後，在上開住處，
    以電子磅秤（未扣案）自行分裝成8 小包。嗣於99年3 月17
    日10時20分許，經警持搜索票至潘晉安上開住處執行搜索，
    當場扣得第二級甲基安非他命8 小包（毛重3.3 公克，驗餘
    淨重各為0.1969公克、0.1664公克、0.1761公克、0.1806公
    克、0.1941公克、0.1899公克、0.1767公克、0.1616公克，
    合計驗餘淨重1. 4423 公克），始悉上情。
二、案經臺中縣警察局太平分局報告及臺灣臺中地方法院檢察署
    檢察官自動檢舉偵查起訴。
    理    由
一、證據能力之說明：
  (一)按被告以外之人於檢察事務官、司法警察官或司法警察調查
    中所為之陳述，基於實體發現真實之訴訟目的，依第159 條
    之2 規定，如與審判中之陳述不符時，經比較結果，其先前
    之陳述，相對「具有較可信之特別情況」，且為證明犯罪事
    實存否所「必要」者，或於審判中有第159 條之3 所列死亡
    等原因而無法或拒絕陳述之各款情形之一，經證明其調查中
    所為陳述絕對「具有可信之特別情況」，且為證明犯罪事實
    之存否所「必要」者，亦例外地賦與證據能力。查，證人潘
    晉安於警詢中所為之陳述，業經辯護人爭執其證據能力（見
    本院卷第19頁），核無刑事訴訴訟法第159 條之2 或第159
    條之3 所定例外賦與證據能力之情形，自無證據能力。
  (二)刑事訴訟法第159 條之4 規定，可作為證據之文書有：一、
    除顯有不可信之情況外，公務員職務上製作之紀錄文書、證
    明文書。二、除顯有不可信之情況外，從事業務之人於業務
    上或通常業務過程所須製作之紀錄文書、證明文書。三、除
    前二款之情形外，其他於可信之特別情況下所製作之文書。
    而該法條第2 款所稱從事業務之人於業務上或通常業務過程
    所須製作之紀錄文書、證明文書，因係於通常業務過程不間
    斷、有規律而準確之記載，且大部分紀錄係完成於業務終了
    前後，無預見日後可能會被提供作為證據之不實登載動機，
    不實之可能性小，除非該等紀錄文書或證明文書有顯然不可
    信之情況，否則有承認其為證據之必要；因此，採取上開文
    書作為證據，應注意該文書之製作，是否係於例行性之業務
    過程中，基於觀察或發現而當場或即時記載之特徵。查卷附
    之雙向通聯紀錄乃由電信業者為計算電話通話費用，而以電
    信業者管控之電腦設備逐筆紀錄通話門號之通話日期、時間
    長短、通話對方門號（即發話方、受話方與發簡訊）、通話
    地點所在之最近基地台位置等。是門號0000000000、000000
    0000號、0000000000號、00000000000 號等雙向行動電話通
    聯紀錄（見警卷(一)第17頁，他卷第42、43頁，偵卷第23至39
    、42、43頁，本院卷第26、36至73頁），均非為訴訟上之特
    定目的而製作，而係屬於通常業務過程中不間斷之規律性、
    機械性記載，自屬於從事業務之人於業務上或通常業務過程
    所須製作之紀錄文書，經查亦無顯不可信之情況，故上開雙
    向通聯紀錄自應具有證據能力。
  (三)按法院或檢察官得囑託醫院、學校或其他相當之機關、團體
    為鑑定，或審查他人之鑑定，並準用第203 條至第206 條之
    1 之規定（不包括第202 條囑託個人鑑定時應命鑑定人於鑑
    定前具結之規定），而鑑定之經過及其結果，應命鑑定人以
    言詞或書面報告，刑事訴訟法第208 條第1 項前段及第206
    條第1 項分別定有明文。另現行刑事訴訟法關於鑑定之規定
    ，除選任自然人充當鑑定人外，另設有囑託機關鑑定制度。
    依刑事訴訟法第198 條、第208 之規定，不論鑑定人或鑑定
    機關、團體，固均應由法院、審判長、受命法官或檢察官視
    具體個案之需要而為選任、囑託，並依同法第206 條之規定
    ，提出言詞或書面報告，始符合同法第159 條第1 項所定得
    作為證據之「法律有規定」之情形，否則所為之鑑定，仍屬
    傳聞證據。然於司法警察機關調查中之案件，為因應實務上
    ，或因量大、或有急迫之現實需求，併例行性當然有鑑定之
    必要者，例如毒品之種類與成分、尿液之毒品反應，或者槍
    、彈有無殺傷力等鑑定，基於檢察一體原則，得由該管檢察
    長對於轄區內之案件，以事前概括選任鑑定人或囑託鑑定機
    關、團體之方式，俾便轄區內之司法警察官、司法警察對於
    調查中之此類案件，得即時送請先前已選任之鑑定人或囑託
    之鑑定機關、團體實施鑑定，以求時效（見法務部92年9 月
    1 日法檢字第0920035083號函參照，刊載於法務部公報第31
    2 期）。此種由檢察機關概括選任鑑定人或概括囑託鑑定機
    關、團體，再轉知司法警察官、司法警察於調查犯罪時參考
    辦理之作為，法無明文禁止，係為因應現行刑事訴訟法增訂
    傳聞法則及其例外規定之實務運作而為。此種由司法警察官
    、司法警察依檢察官所概括選任之鑑定人或囑託鑑定機關、
    團體所為之鑑定結果，與檢察官選任或囑託為鑑定者，性質
    上並無差異，同具有證據能力。卷附行政院衛生署草屯療養
    院草療鑑字第0990300294號鑑定書（見他卷第63頁），係依
    據刑事訴訟法第159 條之立法理由及同法第206 條規定，均
    係由專業機關人員本於其專業知識及儀器所作成，自具有證
    據能力。
  (四)按刑事訴訟法第159 條第1 項規定：「被告以外之人於審判
    外之言詞或書面陳述，除法律有規定者外，不得作為證據。
    」其立法意旨，乃在於確保被告之反對詰問權。同法第159
    條之5 第1 項規定：「被告以外之人於審判外之陳述，雖不
    符前4 條之規定（同法第159 條之1 至第159 條之4 ），而
    經當事人於審判程序同意作為證據，法院審酌該言詞陳述或
    書面陳述作成時之情況，認為適當者，亦得為證據。」同法
    條第2 項規定：「當事人、代理人或辯護人於法院調查證據
    時，知有刑事訴訟法第159 條第1 項不得為證據之情形，而
    未於言詞辯論終結前聲明異議者，視為有前項之同意。」其
    立法意旨，則在於確認當事人對於傳聞證據有處分權，得捨
    棄反對詰問之權利，同意傳聞證據可作為證據。惟因刑事訴
    訟制度尚非採澈底之當事人進行主義，乃又限制以法院認為
    適當者，始得為證據。因此，當事人同意或依法視為同意某
    項傳聞證據作為證據使用者，實質上即表示有反對詰問權之
    當事人已捨棄其權利，如法院認為適當者，不論該傳聞證據
    是否具備刑事訴訟法第159 條之1 至第159 條之4 所定情形
    ，均容許作為證據；換言之，當事人捨棄對原陳述人行使反
    對詰問權者，如法院認為適當，即容許該傳聞證據作為證據
    ，不以未具備刑事訴訟法第159 條之1 至第159 條之4 所定
    情形為前提（最高法院97年度臺上字第6162號判決意旨參照
    ）。查本判決後述引用各該被告以外之人於審判外之陳述（
    包含言詞及書面陳述），皆屬傳聞證據，惟檢察官、被告郭
    以平及辯護人均知上開證據資料為傳聞證據，但於本院準備
    程序明確表示同意有證據能力（見本院卷第19頁），且迄至
    言詞辯論終結前亦未再聲明異議，本院審酌上開證據資料製
    作時之情況，尚無違法不當，且與本案均具有關連性，認後
    述所引用證據之證據能力均無疑義。
  (五)扣案之第二級毒品甲基安非他命8 小包、LG廠牌行動電話1
    支（含門號0000000000號SIM 卡1 張）及NOKIA 廠牌行動電
    話1 支（含門號0000000000號SIM 卡1 張），均非屬供述證
    據而無傳聞法則之適用，且該等扣案物係臺中縣警察局太平
    分局員警持本院核發之99年度聲搜字第1055號搜索票，至證
    人潘晉安位於臺中市○區○○○街79號5 樓之14住處搜索而
    扣得，有本院搜索票影本、臺中縣警察局太平分局搜索、扣
    押筆錄及扣押物品目錄表在卷可稽（見他卷第16至20頁），
    且與本案具有關聯性，當具有證據能力。
二、訊據被告對於警方持搜索票至潘晉安住處搜索，扣得第二級
    毒品甲基安非他命8 小包等情不諱，惟否認有何販賣第二級
    毒品甲基安非他命犯行，辯稱：伊於99年3 月12日深夜至13
    日凌晨將毒品甲基安非他命，以7,500 元價格售予周長和，
    並向周長和收取價金，但未於3 月13日深夜，在潘晉安住處
    ，將毒品甲基安他命售予潘晉安，也未向潘晉安收錢云云（
    見本院卷第103 頁）。然查：
  (一)臺中縣警察局太平分局員警持本院核發之搜索票，於99年3
    月17日10時20分許，至證人潘晉安位於臺中市○區○○○街
    79號5 樓之14住處搜索，扣得證人潘晉安所有第二級毒品甲
    基安非他命8 小包及LG廠牌行動電話1 支（含門號00000000
    00號SIM 卡1 張）及NOKIA 廠牌行動電話1 支（含門號0000
    000000號SIM 卡1 張）等物，有本院搜索票影本、臺中縣警
    察局太平分局搜索、扣押筆錄及扣押物品目錄表在卷可稽（
    見他卷第16至20頁）。又扣案之第二級毒品甲基安非他命8
    小包（驗餘淨重各為0.1969公克、0.1664公克、0.1761公克
    、0.1806公克、0.1941公克、0.1899公克、0.1767公克、0.
    1616公克，合計驗餘淨重1.4423公克），經送行政院衛生署
    草屯療養院鑑定結果，確認「檢出甲基安非他命」，屬第二
    級毒品，有該院草療鑑字第0990300294號鑑定書附卷可稽（
    見他卷第63頁），此部分事實，堪以認定。
  (二)證人潘晉安於99年3 月17日遭警查扣之第二級毒品甲基安非
    他命8 小包，係於同年月14日0 時許，在其位於臺中市○區
    ○○○街79號5 樓之14住處，以7,500 元向被告購得方面：
  1.證人潘晉安(1)先於99年3 月17日偵訊時證稱：「（今天被扣
    到的《甲基》安非他命何來？）向綽號『阿一』的人買的」
    、「（妳何時向『阿一』買被扣案的《甲基》安非他命）3
    月13日晚上11點，在我現居地買7,500 元1 包」、「（為何
    扣到時已經被分成8 包？）是我自己分的」、「我和阿一是
    一手交錢一手交貨」、「（0000000000『一哥』、00000000
    00『一哥亞太』都是阿一的？）是。（妳上一次買怎麼聯絡
    的？）我用0000000000打他0000000000給他，他過半小時後
    過來，我請他上樓到我房間交易」、「他當天交易完後沒有
    馬上走，糾纏我，要我當他女友，早上6 點多才走」等語（
    見警卷(一)第4 、5 頁）；(2)復於4 月8 日偵訊時證稱：「（
    99年3 月17日妳在地檢署說，妳在99年3 月13日晚上在東光
    東街現居地向『阿一』買7,500 元《甲基》安非他命，是否
    屬實？）是。確實有這件事。（扣案的《甲基》安非他命是
    否就是向『阿一』購買？）是。（你的電話是否為00000000
    00？）是，我還有0000000000」、「（《提示郭以平照片》
    他就是『阿一』嗎？）是」、「（最後一次在東光東街向他
    買，在場只有你們2 人？）是，他大概晚上11點左右來，隔
    天早上6 點多才走」等語（見他卷第53、54頁）；(3)再於本
    院審理中證稱：「（3 月17日那天被查獲8 包甲基安非他命
    是妳在何時、何地如何向『阿一』取得？）…查獲前1 個禮
    拜6 的晚上11點左右，當時我趕著要去上班。『阿一』到我
    位於臺中市○區○○○街79號5 樓之14租屋處，在房內拿給
    我。（是否要錢？）…7,500 元」、「（在座的人有沒有妳
    所說的『阿一』的人？）就是被告」、「（有沒有印象用何
    電話與被告聯絡？）行動電話門號0000000000、0000000000
    號。（妳使用之上開2 支行動電話於3 月13日22時38分、22
    時48分、23時8 分、23時29分、23時55分與被告使用之行動
    電話門號0000000000號有上開通聯？）是的。（聯絡的內容
    為何？）叫被告到我家，意思就是我要向被告買甲基安非他
    命。（如果只是要購買甲基安非他命，為何要打這麼多通電
    話？）因為我當時趕著要上班，催被告趕快過來。（妳不是
    趕上班，為何被告在妳家待到14日早上6 點多才離開？）當
    時被告在我住處與我聊天」、「（妳沒有在電話中表明數量
    及金額，被告如何知道妳要買多少？）我有向被告買過幾次
    ，都是買7,000 元，最近幾次漲價為7,500 元，我都是固定
    拿1 錢，所以我在電話中沒有講，但被告也知道我要買多少
    」等語甚詳（見本院卷第104 至107 頁）。依此，證人潘晉
    安於偵訊及本院審理中所證與被告之聯絡方式、時間、交易
    地點、數量及金額等情前後一致。又其於99年3 月17日10時
    20分許，在其住處遭警查獲持有第二級毒品甲基安非他命，
    旋於同日17時44分許，在檢察官偵訊中供出毒品來源及購毒
    細節。檢察官依證人潘晉安之供述，於99年3 月22日調閱門
    號0000000000號雙向通聯記錄。依該雙向通聯記錄所載，證
    人潘晉安於99年3 月13日22時38分、22時48分許，以其使用
    之0000000000號行動電話，撥打至被告使用之0000000000號
    行動電話；於同日23時8 分許、23時39分及23時55分許，以
    其使用之0000000000號行動電話，撥打至被告使用之000000
    0000號行動電話。又被告與證人潘晉安通話時，其行動電話
    使用之基地台位置各在「臺中市○○區○○路一段388 號12
    樓頂（22時38分）」、「臺中市○○區○○路二段252 號19
    樓頂（22時48分）」、「臺中市○○區○○路35號6 樓頂（
    23時8 分）」、「臺中市北屯區永和巷23 -20號1 樓（23時
    39分）」、「臺中市○區○○路1 號1 樓（23時55分）」。
    另被告於99年3 月14日1 時55分、4 時58分許、4 時59分，
    與不詳人士持用之行動電話0000000000號、0000000000號通
    話，上開3 通通話使用之基地台位置均在「臺中市○區○○
    路134 之3 號12樓頂」，嗣於同日6 時37分許，基地台位置
    則在「臺中縣太平市○○路29號7 樓」，有門號0000000000
    號雙向通聯紀錄在卷（見他卷第42頁，本院卷第46、47頁）
    。被告於99年5 月28日偵訊時亦坦承0000000000號行動電話
    為其使用等語（見偵卷第9 頁）。是被告於99年3 月13日22
    時38分起至23時55分許，與證人潘晉安有密集聯繫，且行動
    電話基地台位置從3 月13日22時38分首次通話後，自「臺中
    市○○區○○路一段388 號12樓頂」、「臺中市○○區○○
    路二段252 號19樓頂」、「臺中市○○區○○路35號6 樓頂
    」、「臺中市北屯區永和巷23-20 號1 樓」等地，持續往「
    臺中市○區○○路1 號1 樓」移動。嗣於3 月13日23時55分
    許起至3 月14日6 時37分止，該行動電話基地台位置均停留
    在「臺中市○區○○路134 之3 號12樓頂」及「臺中市○區
    ○○路1 號1 樓」，足認被告接獲證人潘晉安來電後，自臺
    中市○區○○路附近往證人潘晉安住處移動，於3 月13日23
    時55分許抵達，並於翌日6 時37分前某時離開，此與證人潘
    晉安所證情節完全相符。被告於99年5 月28日偵訊時辯稱：
    「（你在潘晉安家裡待多久？）1 個多鐘頭」云云（見偵卷
    第10頁），則與事實不符，自非可採。又檢察官於99年3 月
    17日訊問證人潘晉安前，卷內尚無門號0000000000號雙向通
    聯記錄，且該行動電話非屬證人潘晉安使用，證人潘晉安於
    99年3 月17日檢察官偵訊前，自無可能自行向電信公司調閱
    通聯記錄而得知通聯內容及基地台位置。證人潘晉安於99年
    3 月13日22時48分後起，確與被告為通聯記錄所載之通話，
    且被告亦在證人潘晉安住處停留至翌日清晨始離去該處，否
    則證人潘晉安自無可能詳述其與被告之通話情形及行蹤。此
    外，證人潘晉安於檢察官調閱該門號雙向通聯記錄前，即詳
    述被告之通聯情形及所在位置，復核與嗣後調得之雙向通聯
    記錄相符，足認證人潘晉安於偵訊及本院審理中證稱其於上
    揭時、地，向被告購毒等情，堪以採信。
  2.又證人潘晉安於99年3 月17日偵訊時，向檢察官證稱其毒品
    來源為被告後，檢察官於3 月22日向中華電信股份有限公司
    調閱門號0000000000號行動電話雙向通聯記錄，並於3 月24
    日指揮臺中縣警察局太平分局繼續追查「阿一」所涉之相關
    犯嫌。臺中縣警察局太平分局員警為偵辦該案，亦自行向調
    閱門號0000000000號雙向通聯記錄，有上開通聯記錄2 份在
    卷（見警卷(一)第17頁，他卷第42頁）。而上開2 份通聯記錄
    均係以0000000000號為查詢條件，此觀上開2 份通聯記錄之
    序號欄均載為「000000000000000 號」，且3 月13日22時38
    分及22分48分之基地台位置亦屬相同自明。辯護人誤認警卷
    (一)第17頁所載之行動電話雙向通聯記錄係以證人潘晉安使用
    之門號0000000000號為調閱對象，據此於本院審理中詰問證
    人潘晉安。惟證人潘晉安仍於本院審理中證稱：「（《警卷
    第17頁》根據通聯紀錄顯示之基地台位址，3 月13日22時38
    分的基地台位址在昌平路1 段388 號，22時48分的基地台位
    址在崇德路2 段252 號，為何基地台位址會一直移動？）我
    不知道，我一直在家裡」、「（依照警卷第17頁的通聯紀錄
    ，妳使用的行動電話基地台位址一直在移動，妳是否有將電
    話借給他人使用？）我一整天都沒有出去。電話也沒有借他
    人使用」等語（見本院卷第106 、107 頁），是證人潘晉安
    於本院審理中之證述，未因錯誤前提之提問而受影響，仍為
    一致之證述，益證證人潘晉安前揭證言，應屬可信。
  3.另被告於99年5 月5 日警詢辯稱：「（你稱你未販賣《甲基
    》安非他命給潘晉安，為何她說向你購買毒品？）我與潘晉
    安有合資共同購買《甲基》安非他命，所以她才會這樣說我
    」、「99年3 月13日22時30分左右，我去潘晉安租屋處樓下
    ，一起合資向他人購買《甲基》安非他命」、「（你稱與潘
    晉安合資購買毒品，是向何人購買？其特徵為何？）向『阿
    力』的男子購買的，真實姓名我不清楚，年約30多歲，其他
    特徵我沒印象了」、「（『阿力』如何聯絡？住址為何？）
    都是電話聯絡，但電話我不記得了。我也不知道他的住址」
    云云（見警卷(一)第9 頁）。然查，證人潘晉安於99年3 月13
    日22時38分、22時48分許，以其使用之0000000000號行動電
    話，撥打至被告使用之0000000000號行動電話；於同日23時
    8 分許、23時39分及23時55分許，以其使用之0000000000號
    行動電話，撥打至被告使用之0000000000號行動電話。又被
    告於99年3 月13日22時38分接獲證人潘晉安來電後，即往證
    人潘晉安住處移動，於同日23時55分許抵達，且停留至翌日
    6 時37分前某時許始離開，均如前述。若證人潘晉安於99年
    3 月13日22時38分起與被告聯絡之目的，係為與被告合資購
    毒，則被告接獲證人潘晉安來電後，應會以電話與「阿力」
    聯絡購毒事宜。惟被告與證人潘晉安密集為5 通通話之間，
    並未見被告與他人聯絡，甚或於抵達證人潘晉安住處後，直
    至翌日清晨始離去，亦無外出購毒之情形。足認被告於警詢
    中辯稱其與證人潘晉安合資向「阿力」購毒云云，與卷證不
    符，自非可採。
  (三)又被告於99年5 月28日偵訊時辯稱：「（99年3 月13日晚上
    10點半左右）潘晉安打給我，說她想要和我合資購買《甲基
    》安非他命，我說我們見面再談，我到她住處樓下，和她男
    友周長和談這件事，我和周長和同意合資購買，我和周長和
    一人各出7,500 元向藥頭『小胖』購買」、「『小胖』電話
    0000000000」、「我叫『小胖』送到潘晉安家樓下，我和周
    長和拿現金和對方交易。（誰打電話叫『小胖』來？）我，
    我用0000000000通知『小胖』到東光園路附近」等語（見偵
    卷第10頁）。然查，檢察官於偵查中為釐清被告上開辯解之
    真實性，於99年6 月11日傳喚證人周長和到庭，證人周長和
    於偵訊中證稱：「（99年3 月13日星期6 晚上你有無回臺中
    ？）我在臺北上班。（為何你確定那天你在上班？）因為我
    在臺北當金融公司的司機，星期6 一定要開車載老闆，所以
    人不可能在臺中」、「（99年3 、4 月你使用的手機？）00
    00000000」、「（郭以平說，99年3 月13日晚上10點半，他
    去潘晉安租屋處，和你合資各出7,500 元向『小胖』買《甲
    基》安非他命，有無此事？）沒有此事。因為我禮拜6 確定
    要在臺北上班，我也不知道『小胖』是誰」等語甚詳（見偵
    卷第16、17頁）。為此，檢察官再度函調證人周長和使用之
    門號0000000000號雙向通聯記錄，依該電話自99年3 月13日
    19時34分48秒起至3 月14日6 時42分35秒止所顯示之基地台
    位置，均在臺北市地區，未曾出現在臺中市地區等情，有門
    號0000000000號雙向通聯紀錄在卷（見偵卷第30至36頁）。
    是證人周長和依憑其於星期6 下午起，即應前往臺北市地區
    工作，不可能於星期6 夜間在臺中市地區與被告合資購買毒
    品之記憶，而為前開證述，嗣經檢察官調閱證人周長和雙向
    通聯記錄後，核與證人周長和於偵查中之證述相符，此亦足
    以佐證證人周長和上開證述應非虛偽。又證人周長和於本院
    審理中仍證稱：「（你有沒有跟郭以平2 人一起合資向藥頭
    購買甲基安非他命？）沒有。（為何郭以平說他有跟你一起
    約在東光東街樓下各集資7,500 元，向綽號小胖的人購買甲
    基安非他命？）我不知道。（郭以平說你在今年3 月13日晚
    上，你回臺中後被告跟你相約在東光東街合資購買甲基安非
    他命，有無此事？）沒有。因為禮拜6 下午我要前往臺北工
    作，晚上不可能在臺中。要到下禮拜1 早上才會回來臺中」
    等語甚詳（見本院卷第85頁），足徵證人周長和於99年3 月
    13日晚間，並未與被告合資向「小胖」購毒。另被告於99年
    5 月28日偵訊時尚辯稱其以0000000000號電話，撥打「小胖
    」使用之0000000000號電話購毒云云。查，門號0000000000
    號與0000000000號電話，於99年3 月13日2 時44分、18時39
    分、19時28分許，共計有3 通通話，有門號0000000000號雙
    向通聯記錄在卷（見本院卷第67頁）。依被告自承使用之門
    號0000000000號通聯記錄之記載，被告於99年3 月13日深夜
    時分，並未與「小胖」有何任何通聯記錄，則被告上開偵訊
    時辯稱其撥打電話予「小胖」合資購毒云云，亦與通聯記錄
    所載不符，實難採信。
  (四)另被告於99年12月29日本院審理中辯稱：「我是賣給周長和
    ，而不是賣給潘晉安。價金是7,500 元，錢是周長和交給我
    的。毒品我是於3 月12日深夜及13日凌晨將毒品交給周長和
    」云云（見本院卷第103 頁）；復於同次審理中再改稱：「
    我是3 月12日晚上到13日凌晨就把甲基安非他命賣給周長和
    ，13日晚上去潘晉安住處是要向潘晉安收錢」云云（見本院
    卷第111 頁）。查：
  1.證人潘晉安於本院審理中證稱：「（這次購毒是3 月13日晚
    上11時左右，『阿一』到妳住處賣給妳，還是3 月12日晚上
    到13日凌晨由周長和出面向『阿一』購買？）確實不是周長
    和在12日晚上到13日凌晨向被告購買。而是我在13日晚上打
    電話給『阿一』叫他過來，『阿一』就知道我是要買毒品甲
    基安非他命」等語甚詳（見本院卷第105 頁），經核與證人
    周長和於本院審理中證稱：「（從通聯紀錄看出，在3 月13
    日凌晨到早上你有無與郭以平聯絡要合資購買甲基安非他命
    ？）沒有」、「（3 月13日1 時30分35秒、1 時42分41秒、
    1 時42分51秒、1 時45分11秒、1 時45分15秒、2 時14分54
    秒、2 時14分55秒，你使用的電話為0000000000號與000000
    0000號電話於上開時間有通話，你知道通話對象是何人？）
    我不記得。（上開通話時段你人在那裡？）…我人在潘晉安
    住處樓下的便利商店玩夾娃娃機」、「（當天3 月12日晚上
    到13日凌晨，被告是否有去找你？）沒有」等語相符（見本
    院卷第85、86頁）。依此，證人潘晉安於偵訊及本院審理中
    ，就其向被告購買毒品之情節均為一致證述，已如前述，則
    對證人潘晉安而言，其既已向檢察官供述其毒品來源為被告
    ，實無必要就何人及何時向被告購毒等情為虛偽證述。又若
    證人周長和於99年3 月13日凌晨，已向被告購得第二級毒品
    甲基安非他命約1 錢，則證人潘晉安於99年3 月13日22時許
    ，應有足夠之甲基安非他命可供施用，尚無必要於99年3 月
    13日22時38分後再以電話聯絡被告及要求被告至其住處。復
    觀之證人潘晉安與被告於99年3 月13日夜間之通聯記錄，證
    人潘晉安於99年3 月13日22時38分、22時48分許，以其使用
    之0000000000號行動電話，撥打至被告使用之0000000000號
    行動電話；於同日23時8 分許、23時39分及23時55分許，以
    其使用之0000000000號行動電話，撥打至被告使用之000000
    0000號行動電話，亦如前述。足見，上開通聯記錄均係證人
    潘晉安主動撥打予被告，而證人潘晉安係從事傳播業，於星
    期6 深夜至凌晨時分，乃其主要工作時間，並無可能僅為催
    促被告前來收取周長和積欠之毒品價款，而在住處等候被告
    到來。此外，證人潘晉安於22時38分至23時55分間，共密集
    撥打5 通電話予被告，以撥打電話之時間及頻率，亦與證人
    潘晉安所證「因為我當時要趕著上班，催被告趕快過來」等
    語相符。是被告於99年3 月14日0 時許至證人潘晉安住處之
    目的，若為收取13日凌晨販賣予周長和之毒品買賣價金，自
    無可能係由證人潘晉安主動撥打電話，催促被告儘速過來收
    取價金之理。是被告於本院審理中改稱其於3 月14日0 時許
    至證人潘晉安住處，係為收取3 月13日凌晨販毒價金云云，
    實與常情不符，自非可採。
  2.又被告於警詢及偵訊中均未曾供述其於99年3 月12日深夜至
    3 月13日凌晨，以其使用之0000000000號行動電話，與證人
    周長和聯繫毒品交易事宜。嗣於本院準備程序及審理中始供
    稱：「0000000000號行動電話是『小胖』給我的。除了周長
    和及潘晉安外，沒有其他人打過這支電話，該電話使用到我
    （於99年3 月底）觀察勒戒為止」云云（見本院卷第20、10
    3 頁）。是被告於本院審理中始供稱其以0000000000號電話
    與證人周長和聯繫99年3 月13日凌晨之毒品買賣事宜，其真
    實性已有可疑。至於證人周長和使用之0000000000號行動電
    話，與被告自稱之0000000000號行動電話，於99年3 月13日
    1 時30分35秒、1 時42分41秒、1 時42分51秒、1 時45分11
    秒、1 時45分15秒、2 時14分54秒、2 時14分55秒有通話紀
    錄，此有門號0000000000號雙向通聯紀錄在卷（見偵卷第28
    、29頁）。惟此僅能證明證人周長和於該段時間，確實有與
    門號0000000000號行動電話之持用人聯繫。縱使0000000000
    號行動電話於該段時間係由被告持有，且目前仍在被告持有
    中，則因本院依現存事證，已足認定被告於99年3 月14日0
    時許，在證人潘晉安之住處內，將第二級毒品甲基安非他命
    ，以7,500 元價格售予證人潘晉安，並向證人潘晉安收取價
    金之犯罪事實，則該0000000000號行動電話之實際使用人是
    否為被告、被告現是否仍持有該行動電話及被告於99年3 月
    13日凌晨是否另涉嫌販賣毒品等情，均與本案無涉，併此說
    明。
  3.至於辯護人辯護意旨略以：被告於99年3 月13日凌晨，販賣
    7,500 元之甲基安非他命予周長和，潘晉安證稱係其於3 月
    13日深夜向被告購買毒品，係因潘晉安與周長和於3 月17日
    遭警查獲後，推由潘晉安承擔責任等語（見本院卷第111 頁
    ）。查，證人周長和先於99年3 月17日警詢證稱：「（17日
    往前推算4 天內你有無施用毒品？）沒有，但我女朋友潘晉
    安有吸食安非他命，我間接有吸到安非他命的煙。（你是否
    同意警方採集你的尿液並送檢驗？）同意」、「（你是否為
    推卸刑責，才說安非他命是你女朋友潘晉安所有？）不是」
    等語（見他卷第12頁）；復於本院審理中證稱：「（你和潘
    晉安何關係？）曾為男女朋友關係，於97年11月間開始交往
    到今年7 、8 月分手」、「（在今年3 月，你有無施用甲基
    安非他命？）那時候沒有」等語甚詳（見本院卷第84、85頁
    ），經核與證人潘晉安於本院審理中證稱：「（妳與周長和
    現在是否為男女朋友？）不是，今年10月份分手」、「（周
    長和那時是否有施用甲基安非他命？）有」、「（是不是在
    警方查獲妳與周長和後，周長和要妳擔下持有甲基安非他命
    的責任？）主要是我在施用。我並沒有要替他擔責任」等語
    大致相符（見本院卷第104 至106 頁）。準此以觀，證人周
    長和於警詢時亦未否認其可能有施用到甲基安非他命煙霧，
    且其遭警查獲後，亦遭採尿送驗，則經由採尿送驗結果，已
    可確認證人證人周長和於該段時間是否施用毒品。證人潘晉
    安亦屬沾染施用毒品惡習之人，亦明知採尿送驗後，已可確
    認證人周長和有無施用毒品，非可經由承擔持有毒品及指訴
    向被告購毒方式而迴護證人周長和。因此，證人潘晉安於偵
    訊及本院審理中均明確證稱向被告購買第二級毒品甲基安非
    他命，實與證人周長和無關。況且，證人潘晉安及周長和於
    本院審理時已分手，並非為男女朋友關係（雖2 人所稱之分
    手時間互異，但此可能是彼此間認知或記憶上所生之誤差，
    無礙於渠等於本院審理中業已分手之事實），證人潘晉安顯
    無必要於審理中繼續迴護證人周長和而表示係其向被告購買
    毒品。此外，證人潘晉安於本院審理中明確證稱證人周長和
    於該段時間亦有施用毒品，並無迴護證人周長和之情。至於
    證人周長和於本院審理中證稱其於該段時間未施用毒品，此
    與證人潘晉安所證情節不符，惟此乃涉及到證人周長和是否
    恐其施用毒品犯行繼續遭追訴所致，尚難僅因認證人周長和
    於本院審理中否認施用毒品之證詞，即認證人潘晉安證稱向
    被告購買毒品之情節，係在掩護證人周長和之施用毒品犯嫌
    ，進而為有利於被告之認定，併此說明。
  (五)按販賣毒品之所謂販賣行為，係行為人基於營利之目的，而
    販入或賣出毒品而言。販賣毒品者，其主觀上須有營利之意
    圖，且客觀上有販賣之行為，即足構成，至於實際上是否已
    經獲利，則非所問。即於有償讓與他人之初，係基於營利之
    意思，並著手實施，而因故無法高於購入之原價出售，最後
    不得不以原價或低於原價讓與他人時，仍屬販賣行為。必也
    始終無營利之意思，縱以原價或低於原價有償讓與他人，方
    難謂為販賣行為，而僅得以轉讓罪論處（最高法院93年度台
    上字第165 號判決意旨參照）。復衡以近年來毒品之濫用，
    危害國民健康與社會安定日益嚴重，治安機關對於販賣或施
    用毒品之犯罪行為，無不嚴加查緝，各傳播媒體對於政府大
    力掃毒之決心亦再三報導，已使毒品不易取得且物稀價昂，
    苟被告上揭有償交付第二級毒品甲基安非他命之交易過程中
    無利可圖，縱屬至愚，亦無甘冒被取締移送法辦判處重刑之
    危險而平白從事上開毒品交易之理。是其販入之價格必較其
    出售之價格為低，而有從中賺取買賣價差牟利之意圖及事實
    ，應屬合理認定。又販賣毒品甲基安非他命係違法行為，非
    可公然為之，而毒品甲基安非他命亦無公定價格，係可任意
    分裝增減份量，且每次買賣之價格、數量，亦隨時依雙方之
    關係深淺、資力、需求量、對行情之認知、來源是否充裕、
    查緝是否嚴緊、購買者被查獲時供述購買對象之可能風險之
    評估等因素，而異其標準，機動調整，非可一概論之。從而
    販賣之利得，除非經行為人詳細供出各次所販賣之毒品之進
    價及售價，且數量俱臻明確外，實難察得其交易實情，然販
    賣者從價差或量差中牟利，方式雖異，惟其販賣行為在意圖
    營利則屬同一。從而，舉凡有償交易，除足以反證其確係另
    基於某種非圖利本意之關係外，通常尚難因無法查悉精確之
    販入價格，作為是否高價賣出之比較，諉以無營利之意思而
    阻卻販賣犯行之追訴。是本件販賣毒品甲基安非他命之犯行
    屬重罪，如於買賣之過程中無利可圖，被告自無必要甘冒觸
    犯刑罰之高度風險幫助他人取得毒品，再將毒品送往對方住
    處徒增遭查獲之風險。是依一般經驗法則，自堪信被告販賣
    甲基安非他命時，確有從中賺取買賣價差，而有牟利之意圖
    甚明。
  (六)綜上所述，被告上開所辯，無非為事後卸責之詞，均不足採
    信。本案事證明確，被告犯行洵堪認定，應依法予以論科。
三、論罪科刑：
  (一)查甲基安非他命為毒品危害防制條例第2 條第2 項第2 款所
    稱之第二級毒品，不得持有及販賣。核被告所為，係犯毒品
    危害防制條例第4 條第2 項之販賣第二級毒品罪。
  (二)被告持有第二級毒品甲基安非他命之低度行為，為販賣之高
    度行為所吸收，不另論罪。
  (三)按刑法第59條規定犯罪之情狀顯可憫恕者，得酌量減輕其刑
    ，其所謂「犯罪之情狀」，與同法第57條規定科刑時應審酌
    之一切情狀，並非有截然不同之領域，於裁判上酌減其刑時
    ，應就犯罪一切情狀（包括第57條所列舉之10款事項），予
    以全盤考量，審酌其犯罪有無可憫恕之事由（即有無特殊之
    原因與環境，在客觀上足以引起一般同情，以及宣告法定低
    度刑，是否猶嫌過重等等），以為判斷（最高法院95年度臺
    上字第6157號判決意旨參照）。毒品危害防制條例第4 條第
    2 項販賣第二級毒品甲基安非他命罪之最輕本刑為7 年以上
    有期徒刑，不若販賣第一級毒品海洛因之法定本刑為死刑或
    無期徒刑嚴峻。復考量被告亦屬沾染施用毒品惡習之人，深
    知其販賣第二級毒品予他人施用，亦屬戕害國人健康，且單
    次販賣毒品所得即高達7,500 元，依其犯罪時之情狀，在客
    觀上並無足以憫恕之情狀，難認為有顯屬過重之情形。是被
    告所犯販賣第二級毒品犯行部分，自無從依上開規定，予以
    減輕其刑，併此說明。
  (四)爰審酌被告於本次販賣第二級毒品甲基安非他命前，尚無其
    他前案記錄，有臺灣高等法院被告前案紀錄表在卷可按，其
    素行尚稱良好，惟明知毒品甲基安非他命屬戕害他人身心之
    毒品，竟無視國家杜絕毒品犯罪之禁令，鋌而走險販毒，戕
    害國民身心健康，危害社會治安情節甚鉅，及其單次販賣第
    二級毒品即得款7,500 元，所得不低，暨其生活狀況、智識
    程度、犯罪之動機、目的、手段等一切情狀，量處如主文所
    示之刑。
  (五)依毒品危害防制條例第19條第1 項規定，犯同條例第4 條之
    罪者，其供犯罪所用或因犯罪所得之財物，均沒收之，如全
    部或一部不能沒收時，追徵其價額或以其財產抵償之。該規
    定性質上係沒收之補充規定。其屬於本條所定沒收之標的，
    如得以直接沒收者，判決主文僅宣告沒收即可，不生「追徵
    其價額」或「以其財產抵償之」問題，須沒收之標的全部或
    一部不能沒收時，始生「追徵其價額」或「以其財產抵償之
    」選項問題。而「追徵其價額」或「以其財產抵償之」係屬
    兩種選項，分別係針對現行貨幣以外之其他財產與現行貨幣
    而言。本規定所稱「追徵其價額」者，係指所沒收之物為金
    錢以外之其他財物而無法沒收時，因其實際價值不確定，應
    追徵其價額，使其繳納與原物相當之價額，並無以其財產抵
    償之問題。倘嗣後追徵其金錢價額，不得結果而須以其財產
    抵償者，要屬行政執行機關依強制執行之法律之執行問題，
    即無不能執行之情形，自毋庸諭知「或以其財產抵償之」。
    如不能沒收之沒收標的為金錢時，因價值確定，判決主文直
    接宣告「以其財產抵償之」即可，不發生追徵價額之問題（
    最高法院99年度第5 次刑事庭會議(二)決議意旨參照）。查，
    被告就前揭販賣毒品所得7,500 元，雖未扣案，仍應依同條
    例第19條第1 項規定宣告沒收，如全部或一部不能沒收時，
    以其財產抵償之。
  (六)末按毒品危害防制條例第19條第1 項前段規定，犯該條例第
    4 條至第9 條、第12條、第13條或第14條第1 項、第2 項之
    罪者，其供犯罪所用或因犯罪所得之財物，均沒收之。係採
    義務沒收主義，惟該條文並未特別規定「不問屬於犯人與否
    ，沒收之」，是「其供犯罪所用或因犯罪所得之財物」，仍
    應適用刑法第38條第3 項前段，以屬於犯罪行為人所有者為
    限，始應予沒收（最高法院99年度台上字第3468號判決意旨
    參照）。經查，被告販賣第二級毒品犯行使用之不詳廠牌行
    動電話1 支（含0000000000號SIM 卡1 張），非屬被告所有
    ，業據被告於偵訊中供稱：「（0000000000是不是你使用的
    電話？）…那支是我朋友的，但我有使用」等語（見偵卷第
    9 頁），縱被告曾使用該行動電話（含SIM 卡）用以聯絡販
    賣毒品事宜，惟尚無證據證明可認被告已合法取得該物所有
    權，又非違禁物，核與毒品危害防制條例第19條第1 項或刑
    法第38條沒收之要件均屬有間，爰不諭知沒收，併此敘明。
據上論斷，應依刑事訴訟法第299 條第1 項前段，毒品危害防制
條例第4 條第2 項、第19條第1 項，判決如主文。
本案經檢察官林忠義到庭執行職務。
中    華    民    國    100   年    1     月    13    日
                  刑事第九庭    審判長法  官  林靜芬
                                      法  官  劉敏芳
                                      法  官  柯志民
以上正本證明與原本無異。
如不服本判決應於收受判決後10日內向本院提出上訴書狀，並應
敘述具體理由；其未敘述上訴理由者，應於上訴期間屆滿後20日
內向本院補提理由書（均須按他造當事人之人數附繕本）「切勿
逕送上級法院」。
                                      書記官  鄭晉發
中    華    民    國    100   年    1     月    13    日
附錄本案論罪科刑法條全文
毒品危害防制條例第4條
製造、運輸、販賣第一級毒品者，處死刑或無期徒刑；處無期徒
刑者，得併科新臺幣二千萬元以下罰金。
製造、運輸、販賣第二級毒品者，處無期徒刑或七年以上有期徒
刑，得併科新臺幣一千萬元以下罰金。
製造、運輸、販賣第三級毒品者，處五年以上有期徒刑，得併科
新臺幣七百萬元以下罰金。
製造、運輸、販賣第四級毒品者，處三年以上十年以下有期徒刑
，得併科新臺幣三百萬元以下罰金。
製造、運輸、販賣專供製造或施用毒品之器具者，處一年以上七
年以下有期徒刑，得併科新臺幣一百萬元以下罰金。
前五項之未遂犯罰之。